【裁判字號】    96,抗,2046
【裁判日期】    970317
【裁判案由】    返還提存物
【裁判全文】
臺灣高等法院民事裁定              96年度抗字第2046號
抗  告  人  上海商業儲蓄銀行股份有限公司
法定代理人  乙○○
代  理  人  陳豊文
相  對  人  Welton Capital Management Ltd.
法定代理人  甲○○○○○○ ○.
上列當事人間返還提存物事件，抗告人對於中華民國96年10月31
日臺灣士林地方法院96年度聲字第1430號裁定提起抗告，本院裁
定如下：
    主  文
抗告駁回。
抗告訴訟費用新台幣壹仟元由抗告人負擔。
    理  由
一、按民事訴訟法第104條第1項第2款規定，供擔保人證明受擔
    保利益人同意返還者，法院應依供擔保人之聲請，以裁定命
    返還其提存物；此項規定，於其他依法令供訴訟上之擔保者
    準用之，同法第106條固定有明文。惟依民事訴訟法第522條
    條第1項及第527條規定，債權人就金錢請求或得易為金錢請
    求之請求，欲保全強制執行者，得聲請假扣押；假扣押裁定
    內，應記載債務人供所定金額之擔保或將「請求之金額」提
    存，得免為或撤銷假扣押，是債權人因聲請假扣押所提供之
    擔保金，係備供賠償受擔保利益人即債務人因假扣押所受之
    損害，而債務人聲請免為或撤銷假扣押執行所提供之擔保金
    ，則含有備供受擔保利益人即債權人將來強制執行之意。如
    債權人本案訴訟已獲勝訴判決確定，或雖未確定而併諭知假
    執行之宣告，自得就該備供強制執行之擔保金實施強制執行
    ，以獲清償，此亦為保全程序保全強制執行之要旨所在，尚
    與民事訴訟法第104條第1項係專就供擔保人聲請返還提存物
    所為之規定無涉 (最高法院94年度台抗字第464號裁定參照)
    。
二、本件抗告人在原法院聲請意旨略以：伊為第三人欣煜科技股
    份有限公司（下稱欣煜公司，原名稱為陞技電腦股份有限公
    司）之債權人，業經取得台灣台北地方法院95年度票字第
    30747號民事確定裁定，並持向原執行法院聲請對第三人欣
    煜公司為相對人所提存之新台幣 (下同)1 億213萬6,605元(
    下稱系爭提存物)予以強制執行 (原執行法院95年度執字第
    13997號強制執行事件)，因相對人亦已就系爭提存物聲請強
    制執行 (原執行法院96年度執字第1302號強制執行事件)，
    並具狀向原執行法院表示其對系爭提存物並無其他損害賠償
    請求權存在，足見相對人業已同意返還系爭提存物，且原執
    行法院亦通知伊代位第三人欣煜公司向原執行法院聲請返還
    系爭提存物，爰請准裁定返還系爭提存物云云，並提出台灣
    台北地方法院95年度票字第30747號民事裁定、台灣台北地
    方法院95年度抗字第290號民事裁定暨確定證明書、相對人
    96 年2月5日民事陳報狀、原執行法院民國 (下同)95 年6月
    29日及96年8月31日函文為證 (見原法院卷5至15頁)。
三、惟查，系爭提存物係第三人欣煜公司為免為假扣押，前遵原
    法院如附表編號1至9所示裁定，為相對人所提供之擔保金，
    業經本院調取原法院95年度存字第147、621、784、865、95
    0、1014、1030、1043、1044號提存事件卷宗查明屬實，嗣
    相對人就上開假扣押事件之本案請求，因已取得原法院所核
    發95年度促字第14576號支付命令暨確定證明書，而向原執
    行法院聲請對系爭提存物為強制執行，亦經本院調取96年度
    執字第1302號強制執行事件卷宗查明屬實，揆諸上開說明，
    相對人聲請對系爭提存物為終局強制執行，以獲清償，乃係
    其實施上開保全程序保全強制執行之當然結果，與民事訴訟
    法第104條第1項第2款所定受擔保利益人同意返還提存物之
    規定全然無涉，且相對人亦已向本院陳明其並未同意返還系
    爭提存物予第三人欣煜公司之旨 (見本院卷10至13頁)，是
    自難僅憑相對人對系爭提存物所為強制執行之聲請，即遽指
    該聲請已含有相對人同意返還系爭提存物之意思表示。又相
    對人雖曾具狀向原執行法院陳報：「債權人 (指相對人)謹
    陳報對債務人 (指第三人欣煜公司)就該提存物 (指系爭提
    存物)並無其他損害賠償請求。懇請鈞處速予分配」 (見原
    法院卷11頁)，惟經核其文義，既係請求原執行法院就系爭
    提存物逕予強制執行，自無可能兼含有同意返還系爭提存物
    予第三人欣煜公司之意思。至原執行法院固曾通知抗告人代
    位第三人欣煜公司向原法院聲請返還系爭提存物 (見原法院
    卷15頁)，惟抗告人既不能證明第三人欣煜公司就系爭提存
    物已享有民事訴訟法第104條第1項第2款所定之返還請求權
    存在，自亦無從代位該第三人欣煜公司行使。從而，原裁定
    認第三人欣煜公司並未符合民事訴訟法第104條第1項第2款
    所定返還系爭提存物之事由，抗告人無從代位該第三人欣煜
    公司請求返還系爭提存物，而駁回抗告人所為返還系爭提存
    物之聲請，並無不合，抗告意旨仍執前詞指摘原裁定不當，
    聲明廢棄，為無理由，應予駁回。
四、據上論結，本件抗告為無理由，依民事訴訟法第495之1第1
    項、第449條第1項、第95條、第78條，裁定如主文。
中    華    民    國    97    年     3    月    17    日
                    民事第六庭
                        審判長法  官  林鄉誠
                              法  官  梁玉芬
                              法  官  許紋華
正本係照原本作成。
本裁定除以適用法規顯有錯誤為理由，並經本院許可外，不得再
抗告。如提起再抗告，應於收受後10日內委任律師為訴訟代理人
向本院提出再抗告狀。並繳納再抗告費新台幣1000元。
中    華    民    國    97    年     3    月    18    日
                              書記官  潘大鵬


司法院資訊處製作；財團法人民間司法改革基金會備份。
